臺灣高等法院民事裁定
111年度抗字第1162號
抗  告  人  沈玉珍    
            沈玉英  
            沈永強  
相  對  人  臺北市市場處

法定代理人  陳庭輝  
上列當事人間返還占有等事件，抗告人對於中華民國111年6月13
日臺灣臺北地方法院109年度訴字第2534號裁定關於訴訟標的價
額部分，提起抗告，本院裁定如下：
    主  文
原裁定關於本訴及反訴之訴訟標的價額核定部分廢棄。
本件本訴訴訟標的價額應核定為新臺幣壹佰陸拾壹萬伍仟零捌拾
元，反訴訴訟標的價額應核定為新臺幣參萬參仟零壹拾陸元。
    理  由
一、按計算上訴利益，準用關於計算訴訟標的價額之規定；訴訟
    標的之價額，由法院核定。核定訴訟標的之價額，以起訴時
    之交易價額為準。又房屋及土地為各別之不動產，各得單獨
    為交易之標的，故房屋所有人對無權占有人請求遷讓交還房
    屋之訴，應以房屋起訴時之交易價額，核定其訴訟標的之價
    額，不得併將房屋坐落土地之價額計算在內（最高法院102
    年度台抗字第429號裁定要旨參照）。次按因租賃權涉訟，
    其租賃定有期間者，以權利存續期間之租金總額為準，其租
    金總額超過租賃物之價額者，以租賃物之價額為準；未定期
    間者，動產以2個月租金之總額為準，不動產以2期租金之總
    額為準。民事訴訟法第77條之9定有明文。該所謂租賃權涉
    訟，係指以租賃權為訴訟標的之訴訟而言，承租人對出租人
    請求確認租賃關係存在，或請求交付租賃物，均係主張對租
    賃標的物有一時的占有使用為標的，此際其訴訟標的價額，
    應以租賃權之價額為準，依上述標準核定訴訟標的價額（最
    高法院109年度台簡抗字第232號裁定要旨參照）。
二、抗告意旨略以：原裁定關於核定相對人提起主參加訴訟，請
    求抗告人騰空返還臺北市○○○○○段000號地下一層之臺北地下
    街商場雜項區第000號店鋪（下稱系爭店鋪）之本訴訴訟標
    的價額核定，所依據之實價登錄查詢標的交易價格並非買賣
    交易價格，且該標的與系爭店鋪之建築型態、所在區域俱不
    相同，不足為憑；又抗告人沈玉珍反訴確認租賃權存在部分
    ，因伊請聚寶成實業股份有限公司（下稱聚寶成公司）代繳
    給相對人每月租金新臺幣（下同）8萬4,303元，係包含系爭
    店鋪在內共21戶之租金，系爭店鋪每月租金僅為1萬6,508元
    ，應據此核算反訴訴訟標的價額，故原裁定核定本訴及反訴
    訴訟標的價額均有違誤，爰提起抗告，聲明廢棄原裁定。
三、經查：
　㈠相對人因在聚寶成公司對抗告人等提起返還占有等事件（原
    法院108年度訴字第3473號），提起主參加訴訟（原法院109
    年度訴字第2534號），抗告人沈玉珍則在主參加訴訟提起反
    訴確認其與相對人間就系爭店鋪自民國90年4月17日起有租
    賃關係存在。原法院關於主參加訴訟之本訴部分判決抗告人
    與聚寶成公司等人應騰空返還系爭店鋪、給付相當租金之不
    當得利予相對人，並駁回抗告人沈玉珍之反訴。抗告人對原
    法院主參加訴訟判決不利部分均提起上訴。
　㈡相對人主參加訴訟之本訴請求抗告人騰空返還系爭店鋪，並
    不包含坐落基地，依首揭說明，應單以系爭店鋪起訴時之交
    易價值，核定訴訟標的價額。而京站實價登錄之交易價格（
    見第3473號卷一第23頁）係包含土地使用權之價值，有抗告
    人提出之網路資料可憑（本院卷第17至21頁），復為相對人
    所不爭執（本院卷第65頁），自難援為核定系爭店鋪之交易
    價額資料。本院參酌系爭店鋪是位於臺北市○○○○000號地下
    一層之商鋪，介於臺北市地下街出入口Y11、Y13之間，Y11
    出入口鄰近臺北市大同區太原路，有建物登記謄本、附圖、
    地圖在卷可稽（見第3473號卷一第25頁，本院卷第71、75頁
    ），又聚寶成公司108年6月間起訴時，位在太原路、建物用
    途為住辦、交易標的不包含土地之建物買賣交易資料共1筆
    ，有內政部不動產實價查詢服務網頁可按（見本院卷第73頁
    ），據此推算系爭店鋪於起訴時之交易價值為161萬5,080元
    （詳後計算式），相對人附帶請求相當租金不當得利部分依
    民事訴訟法第77條之2第2項不予併計，從而，本件本訴訴訟
    標的價額核定為161萬5,080元。
　㈢抗告人沈玉珍反訴確認租賃權存在之訴部分，依首揭說明，
    核屬租賃權涉訟，又其主張係不動產之不定期租賃，依民事
    訴訟法第77條之9第2項規定應以2期租金之總額為準。雖抗
    告人沈玉珍先前自述租金數額（見第2534號卷二第39頁），
    業經其提出證據資料更正（本院卷第37頁）。本院參酌相對
    人陳稱是按月收取租金，抗告人沈玉珍業已更正陳述系爭店
    鋪每月租金為1萬6,508元，且為聚寶成公司不爭執（本院卷
    第65頁），準此，應按2期（2個月）租金總額3萬3,016元核
    定本件反訴訴訟標的價額。
　㈣綜上所述，本件本訴騰空返還系爭店鋪之訴訟標的價額應核
    定為161萬5,080元，抗告人沈玉珍反訴之訴訟標的價額應核
    定為3萬3,016元。原裁定就前開部分所為訴訟標的價額核定
    ，尚有未洽。抗告意旨指摘原裁定此部分不當，聲明廢棄，
    為有理由，爰由本院廢棄另核定如主文第2項所示。又原裁
    定關於核定訴訟標的價額既經廢棄，則關於命補繳上訴裁判
    費部分即失所依據，應俟本件訴訟標的核定確定後再重新計
    算應徵之上訴裁判費，附此敘明。
四、據上論結，本件抗告為有理由，爰裁定如主文。
中　　華　　民　　國　　111 　年　　11　　月　　29　　日
                  民事第四庭
                        審判長法  官  傅中樂
                              法  官  廖慧如
                              法  官  黃欣怡 
計算式：
㈠○○路00巷00號房屋總價900萬元，總面積66.87坪，每坪單價約1
  3萬4,590元。
㈡系爭店鋪約12坪（見第3473號卷一第11頁），交易價值為161萬
  5,080元（12×134,590）。

正本係照原本作成。
本裁定除以適用法規顯有錯誤為理由外，不得再抗告。如提起再
抗告，應於收受送達後10日內委任律師為代理人向本院提出再抗
告狀。並繳納再抗告費新臺幣１千元。
中　　華　　民　　國　　111 　年　　11　　月　　29　　日
　　　　　　　　　　　　　    書記官  卓雅婷